【裁判字號】    88,訴,178
【裁判日期】    890607
【裁判案由】    違反電信法
【裁判全文】
臺灣桃園地方法院刑事判決                          八十八年度訴字第一七八號
    公  訴  人  臺灣桃園地方法院檢察署檢察官
    被      告  甲○○
    被      告  乙○○
右列被告因違反電信法案件，經檢察官提起公訴（八十八年度偵字第一二五號），本
院判決如左：
    主  文
甲○○連續行使偽造私文書，足以生損害於他人，累犯，處有期徒刑肆月。盜拷之行
動電話壹具沒收。
乙○○幫助行使偽造私文書，足以生損害於他人，累犯，處有期徒刑月。
    事  實
一、甲○○前於民國八十一年因違反麻醉藥品管理條例案件，經台灣板橋地方法院判
    處有期徒刑六月，於八十二年五月四日易科罰金執行完畢，又另犯竊盜罪及違反
    麻醉藥品管理條例等案件，經台灣台北地方法院合併定應執行刑二年五月，現仍
    假釋中，乙○○於八十一年間因妨害公務罪，經台灣台北地方法院判處有期徒刑
    七月，經台灣高等法院駁回上訴確定，於八十三年三月二日執行完畢，詎二人仍
    不知悔改，甲○○基於意圖為自己不法利益之概括犯意，於八十六年七、八月間
    ，透過基於幫助犯意之乙○○向一位年籍姓名不詳之許姓男子，以新台幣（下同
    ）二萬五千元購得盜拷他人行動電話序號、內碼、外碼為000000000號
    之行動電話（盜拷自張任昌擁有使用權之000000000號行動電話通信號
    碼，張任昌並於八十六年七月初起交由陳純使用）一具，甲○○並於購買後之
    同年九月一日起至同年十月十三日止，先後在台北市及台北縣境內盜用該具盜拷
    行動電話撥打發話至（０二）0000000、（０二）0000000、（０
    二）0000000、（０二）0000000、000000000及（０二
    ）0000000等號，與友人王玉蘭、余金珠、乙○○、劉之強、鄔明珍及甲
    ○○之家人通話，以無線方式，藉由該話機所盜拷之內碼及序號，經基地台接收
    並轉送至行動電話交換機進行比對，致中華電信股份有限公司（下稱中華電信公
    司）誤認與真正持有人之話機所登記之內碼及序號相符，而准其使用該行動電話
    通話，並將電話費計入上開電話號碼之使用人陳純帳戶，而獲免付電話費之不
    法利益，足生損害於中華電信公司及丁○○。嗣於八十六年十月間陳純發覺該
    行動電話費異常，經向中華電信公司申告，經該公司函請台北市政府警察局循線
    查獲，始知上情。
二、案經台北市政府警察局北投分局移送臺灣臺北地方法院檢察署檢察官呈請臺灣高
    等法院檢察署檢察長核轉臺灣桃園地方法院檢察署檢察官偵查起訴。
    理  由
一、訊據被告甲○○固坦承於右揭時、地，以二萬五千元之代價購買上開行動電話使
    用，並曾撥號至前開各電話號碼予友人王玉蘭、余金珠、乙○○、劉之強、鄔明
    珍等人及其家人通話之事實，被告周秉立固坦承有介紹甲○○購買上開行動電話
    之事實，惟二人均矢口否認有何違反電信法之犯行，被告甲○○辯稱：該行動電
    話係伊透過乙○○以二萬五千元向一位許先生所購得，伊不知該行動電話係盜拷
    云云，被告乙○○辯稱：甲○○說要手機，伊在跳蚤市場雜誌內找到，叫周某打
    ，至於周如何交易伊不知情，亦未向周某說該行動電話只能打不能收云云。惟查
    右揭事實，業據被害人即該行動電話號碼使用權人陳純於警訊時證稱：該00
    0000000行動電話是張任昌向他朋友購買，於八十六年七月初交給我使用
    ，因發覺電話費異常，八十六年九月間及十月間共向電信公司申告二次，八十六
    年九月一日至同年十月十三日止打出之受話人電話只有二十餘通是我打的，其他
    都不是我打的，未曾借予他人使用該行動電話等語詳確，而被告持上開行動電話
    撥打至前揭電話號碼找王玉蘭、余金珠等人聊天之情，亦據證人王玉蘭及余金珠
    二人於警訊中證述屬實，參諸被告甲○○於警訊時供述：該行動電話可錄五十組
    ，裡面有十支電話，其只使用其中000000000號等語，復於偵查中供稱
    ：乙○○說未過戶，不要收可以打；乙○○叫我先拿去用，沒有繳電話費等語，
    復於審理中供述：我拿到電話沒有電話號碼，我就打電話給邱，問電話號碼，但
    邱告訴我，該電話只能打，不能接等語明確，衡情一般人買受行動電話門號使用
    ，目的即在圖行動電話在任何時、地聯絡使用之方便性，豈有願意以二萬五千元
    之高價購買一支只能撥出而無法接收之行動電話之理，亦顯不可能以高價向不詳
    之人購買來路不明之行動電話且使用行動電話不用付費，至被告甲○○所辯邱說
    因許姓友人急需用錢才出售該電話給他，如接聽電話會讓此事曝光讓該許姓友人
    沒面子云云，亦衡與常情有違，顯見被告甲○○及乙○○均明知上開行動電話號
    碼為盜拷之情，堪可認定。又證人丙○○於審理中結證稱：八十六年七、八月間
    ，甲○○請我到內湖找他太太拿二萬五千元，要我將錢拿去乙○○家交給一位許
    先生拿行動電話，本來約在新店北新路，因為比較晚到，後來才改在乙○○家，
    是我打電話給邱，邱告訴我在他家，我交錢給許先生，他就拿一支電話給我，我
    就交給甲○○，該電話沒有任何包裝，看起來許先生與乙○○已認識等語明確，
    核與被告甲○○所供述上開盜拷之行動電話係透過被告乙○○向許姓男子所購得
    之情相符，是被告乙○○既明知該行動電話係盜拷他人之序號、內碼、外碼之行
    動電話，仍基於幫助被告甲○○盜用該行動電話使用並獲取免付電話費之不法利
    益之犯意，介紹被告甲○○向許姓友人販入上開行動電話，其幫助犯行，亦堪予
    認定，被告二人上開所辯及被告甲○○嗣後翻異前詞供稱乙○○沒有向其稱只能
打不能收係伊誤解云云，均顯係飾卸之詞及事後迴護被告乙○○之詞，均不足採
    信，此外並有上開行動電話遭盜用撥打較頻繁之受號電話資料表、查詢電話用戶
    資料通知單、行動電話號碼批次查詢資料列印作業各乙紙、呼叫器號碼批次查詢
    資料列印作業二紙、中華電信公司北區分公司行動電話帳務及營運管理系統國內
    長途話費清單十六紙，並經被告本人在前開十六紙之電話費清單上親自以紅筆或
    鉛筆打勾註記為其盜打之通話紀錄在卷可憑，事證明確，被告二人犯行均堪認定
    ，應依法論科。
二、按行動電話手機（話機）之電子序號及內碼等，係手機製造商及行動電話通信業
    者（如中華電信公司）方有權（或授權他人）製作，將之輸錄於行動電話手機之
    電腦電磁紀錄內，供行動電話通信業者之電腦網路交換控制中心比對查核，以決
    定是否准許該手機使用者通信之用。合於永續狀態中表示一定用意證明之刑法文
    書概念，自屬刑法第二百二十條第二項（修正前之第二百二十條）、第二百十條
    之準私文書。又電信法第五十六條第一項之罪，以意圖為自己或第三人不法之利
    益，使用有線、無線或其他電磁方式，盜接或盜用他人電信設備者為要件。本罪
    之處罰詐得免繳電信通信費用之不法利益規定，乃刑法詐欺得利罪之特別法，依
    特別法優於普通法之原則，自毋庸再論以刑法詐欺得利罪。次查被告二人行為後
    ，電信法已於八十八年十一月三日修正公布，其中第五十六條第一項之法定刑由
    五年以下有期徒刑、拘役或併科新臺幣十五萬元以下罰金，修正為五年以下有期
    徒刑、得併科新臺幣一百五十萬元以下罰金，新舊法比較結果，以舊法有利於被
    告，依刑法第二條第一項但書規定應適用舊法處斷。核被告甲○○以無線方式使
    用他人盜拷偽造之行動電話序號、內碼之行動電話，盜用他人電信設備，足以生
    損害於中華電信公司及陳純之行為，係犯刑法第二百十六條、第二百二十條第
    二項、第二百十條之行使偽造準私文書罪、電信法第五十六條第一項盜用他人電
    信設備罪。被告乙○○基於幫助之犯意，介紹其許姓友人出售盜拷行動電話予被
    告甲○○使用之行為，係犯刑法第二百十六條、第二百二十條第二項、第二百十
    條之行使偽造準私文書罪、電信法第五十六條第一項盜用他人電信設備罪之幫助
    犯。又被告甲○○於八十六年十月五日二十一時三十四分四十七秒至二十一時五
    十六分止，盜用前開盜拷行動電話接續撥打發話至（０二）0000000號找
    王玉蘭之行為，其仍屬一犯意接續多次行為，侵害一個法益，應為接續犯，屬單
    純一罪。又被告甲○○先後多次行使偽造私文書、多次盜用他人電信設備犯行，
    均時間緊接，犯罪構成要件相同，顯係出於概括犯意為之，均為連續犯，應依刑
    法第五十六條之規定各以一罪論，並加重其刑。被告二人各所犯上開二罪，係一
    行為觸犯數罪名，為想像競合犯，被告甲○○應從一重之連續行使偽造私文書罪
    論處，被告乙○○，應從一重依幫助行使偽造私文書罪處斷。公訴意旨雖未敘明
    前揭被告甲○○行使偽造私文書犯行與乙○○幫助行使偽造私文書犯行，然該部
    分之事實與上開盜用他人電信設備犯行部分，有裁判上一罪之關係，已如前述，
    為起訴效力所及，本院自應一併審究，及公訴人認被告乙○○所為係犯上開電信
    法第五十六條第一項之正犯，尚有未洽，惟其基本事實同一，本院自應予審理，
    並變更其起訴法條。查被告甲○○前於八十一年因違反麻醉藥品管理條例案件，
    經台灣板橋地方法院判處有期徒刑六月，於八十二年五月四日易科罰金執行完畢
    ，被告乙○○於八十一年間因妨害公務罪，經台灣台北地方法院判處有期徒刑七
    月，經台灣高等法院駁回上訴確定，於八十三年三月二日執行完畢，被告二人受
    有期徒刑之執行完畢後，五年以內再犯有期徒刑以上之罪，均為累犯，均依法加
    重其刑。又被告乙○○所犯前揭幫助犯行部分，併依刑法第三十條第二項之規定
    ，按正犯之刑度，減輕其刑，並先加而後減。審酌被告二人之素行，犯罪之動機
    、目的、手段、所為非但妨害電信事業之通訊，亦足造成他人財物上之損失，及
    犯後均未坦承犯行等一切情狀，分別量處如主文所示之刑。至盜拷之行動電話一
    具，雖未扣案惟並無證據證明業已滅失，且係犯電信法第五十六條第一項之罪之
    電信器材，爰依同法第六十條之規定，不問屬於被告與否，併予宣告沒收。
據上論斷，應依刑事訴訟法第二百九十九條第一項前段、第三百條，電信法第五十六
條第一項、第六十條，刑法第十一條前段、第二條第一項但書、第五十五條、第五十
六條、第二百十六條、第二百十條、第四十七條、第三十條第一項前段、第二項判決
如主文。
本案經檢察官魏雯祈到庭執行職務。
中      華      民      國      八十九      年      六      月    七    日
                                臺灣桃園地方法院刑事第三庭
        法  官  林惠霞
右正本證明與原本無異。
如不服本判決，應於判決送達後十日內向本院提出上訴狀( 應附繕本 )，上訴於
臺灣高等法院。
                                    書記官   張錫鑫
中        華        民        國    八十九    年    六    月     八    日
附錄論罪科刑法條文：
刑法第二百二十條
在紙上或物品上之文字、符號、圖畫、照像，依習慣或特約，足以為表示其用意之證
明者，關於本章及本章以外各罪，以文書論。
錄音、錄影或電磁紀錄，藉機器或電腦之處理所顯示之聲音、影像或符號，足以為表
示其用意之證明者，亦同。
稱電磁紀錄，指以電子、磁性或其他無法以人之知覺直接認識之方式所製成之紀錄，
而供電腦處理之用者。
刑法第二百十條
偽造、變造私文書，足以生損害於公眾或他人者，處五年以下有期徒刑。
刑法第二百六十一條
公務員利用權力強迫他人犯前條之罪者，處死刑或無期徒刑。
意圖為自己或第三人不法之利益，以有線、無線或其他電磁方式盜接或盜用他人電信
設備通信者，處五年以下有期徒刑、拘役或科或併科新臺幣十五萬元以下罰金。
製造或變造通信器材，供自己或他人盜接或盜用他人電信設備通信者，亦同。


司法院資訊處製作；財團法人民間司法改革基金會備份。
